最高法院刑事判決　　　　　　　一○○年度台上字第一七九號
上　訴　人　台灣高等法院檢察署檢察官
被　　　告　徐嘉壕原名徐仲景.
選任辯護人　何啟熏律師
上列上訴人因被告妨害性自主等罪案件，不服台灣高等法院中華
民國九十八年八月二十七日第二審判決（九十八年度上訴字第四
五六號，起訴案號：台灣桃園地方法院檢察署九十六年度偵字第
二一六九二號），提起上訴，本院判決如下：
    主  文
原判決關於妨害性自主部分撤銷，發回台灣高等法院。
其他上訴駁回。
    理  由
壹、撤銷發回部分
一、本件原判決以公訴意旨略稱：被告徐嘉壕（原名徐仲景）於
民國九十六年七月二十五日下午九時許，在其經營之桃園縣八德
市○○路「○○○○○○○○○○○○」內，基於強制猥褻犯意
，對於其所僱用、恰在場內堆置舊桌椅、難遭他人發現處之印尼
籍成年勞工Ａ女（基本資料詳卷），違反Ａ女之意願，隔著衣褲
、撫摸其胸部及下體，嗣並伸入內褲，欲行直接觸摸，為Ａ女拒
阻、不能得逞，卻脫下自身內褲，強拉Ａ女之手為其手淫。復於
翌（二十六）日上午八時許，仍在上揭舊桌椅旁之化妝台處，違
反Ａ女之意願，自後抱住Ａ女、轉成正面，先親臉頰、隔衣褲摸
胸、陰，再伸手入內，欲行直接觸摸，亦遭Ａ女阻止，無法得逞
，乃自脫褲，強拉Ａ女之手為其手淫等情，因認被告涉犯刑法第
二百二十四條之強制猥褻罪嫌。經審理結果，認為檢察官舉證猶
嫌不足，不能證明被告犯罪，因而維持第一審就此部分諭知被告
無罪之判決，駁回檢察官之第二審上訴。固非無見。
二、惟查：(一)、實施刑事訴訟程序之公務員，就該管案件，應於
被告有利及不利之情形，一律注意，刑事訴訟法第二條第一項定
有明文。是審理事實之法院，對於卷內存在之各項證據資料，當
應詳加審酌、判斷，尤於無罪判決之情形，關於檢察官所舉之證
據資料，如何不足憑為不利被告認定之依據，須於判決理由中予
以剖析說明，否則難昭折服，非無判決理由欠備之違失，足以構
成撤銷之原因。本件檢察官之起訴書既載明證人鍾宛茜所為「在
勞工局時，得知被告前一位僱請之外勞，亦曾以被告偷看其洗澡
為由，而轉換雇主」之證言，與「桃園縣政府函文及外籍勞工由
其他雇主接續聘僱證明書、行政院勞工委員會函、居留證」等書
證，足以證明被告曾僱請外勞工作，該外勞曾告悉仲介公司翻譯
人員，被告疑似偷窺其沐浴，而以此為由，轉出給其他雇主成功
之情（見起訴書第三頁第四欄，第四頁第十一欄；證言存偵查卷
第四十二頁，書證存同卷第五十三至五十五頁），倘果無訛，是
否可以證明被告之性慾或性需求高於常人，憑以作為性侵害犯罪
認定之佐證？原判決就此未加審酌、判斷及說明，應認有理由不
備之違失。(二)、證據之取捨、證明力之判斷，雖屬事實審法院得
自由裁量判斷之職權，但此項職權之行使，仍須受客觀存在之經
驗法則、論理法則所支配，觀諸刑事訴訟法第一百五十五條第一
項規定即明。又供述證據常受限於陳述人之記憶能力、表達能力
、抗壓能力與記錄人之聽寫、理解能力等主、客觀條件，是供述
證據難免發生先後齟齬或彼此歧異之情形，如何取捨，自應依據
調查所得之其他各種證據資料，予以綜合判斷，非謂其中有所不
符，即應全部不能採用。尤以陳述者，倘係非熟諳我國通用語言
之人，恆須透過通譯方式處理，甚或多數通譯者（每次係不同之
譯者）或輾轉翻譯，益難期其供述絕對前後毫無矛盾，審理事實
之法院自應就其基本事實之陳述，以之和其他證據互相印證、詳
加審酌，研求實情。Ａ女既指述遭受被告多次性侵害或騷擾，其
基本事實所指之地點與襲胸、摸下體，先隔外衣、復伸手入內未
得逞，再強索手淫等各情，尚無不同，原判決則以所言受害時間
、次數、射精結果不一，認為「難以信採」（見原判決第四頁第
一至二十四行），未審酌Ａ女係印尼籍，非熟諳我國通用語言，
必須透過通譯，始能製成詢（訊）問筆錄，所為判斷，是否妥適
？仍非無再酌餘地。(三)、與待證事實有重要關係之事項，雖已經
調查，如尚非完全明瞭者，實無異未加查證，遽行判決，應認有
證據調查職責未盡之違失。鍾○○在偵查中供稱：「到勞工局時
，徐（按指被告）的太太有聯絡我們，我們……說外勞說徐對他
不禮貌，太太就說怎麼又是這樣，那就報警」（見偵查卷第四十
二頁），其中所謂「怎麼又是這樣」，是否意指一再因性而生事
端？證人即被告之友人警員徐○○係供稱：「不確定（九十六年
七月二十五、二十六日這兩天有到被告工廠）」（見同上卷第九
十五頁），原判決則逕行推認係在上揭二十五日（見原判決第五
頁倒數第一至十五行），未遑向徐○○服務之警所函查其外出紀
錄，並查明是否穿著警員制服在被告之回收場執行訪查勤務？以
憑彈劾Ａ女之指述或印證被告之抗辯。又被告之母徐○○雖在第
一審審理中，到庭證稱：因伊身體不好，無法活動，需人攙扶，
所以僱請外勞看護；復自言：有重聽現象（見第一審卷第七十、
七十一頁），然則筆錄中未見有因其重聽而需加大音量詢、詰問
之紀錄，反而有「審判長諭知：證人徐○○從旁聽席自行站起，
並自行走到辯護人旁邊，表示要上所，請人陪同去洗手間」之
紀錄（同上卷第七十二頁），言行似相矛盾，是否影響其證言之
證明力？原判決未加細察，仍然採用徐○○之證言，作為有利被
告認定之依據（見原判決第六頁第十二至二十七行）。再Ａ女現
已行方不明（見第一審卷第一０六至一一二頁之外勞居留資料查
詢電腦報表及相關公函），無從查證，但因與被告各執一詞，攸
關公平正義和國際形象，似非不能將被告送為測謊鑑定，供為發
現真實、採證認事之參考。上述各節，原審未遑詳查，遽行判決
，應認尚有未盡查證職責之違誤。以上，或為檢察官上訴意旨所
指摘，或屬本院得依職權調查之事項，爰認原判決關於此部分具
有撤銷發回更審之原因。
貳、上訴駁回部分
按刑事訴訟法第三百七十六條所列各罪之案件，經第二審判決者
，不得上訴於第三審法院，觀諸該法條規定甚明。被告被訴涉嫌
強制罪名部分，核屬刑事訴訟法第三百七十六條第一款之案件。
依上開說明，既經第二審維持第一審諭知無罪之判決，已不得上
訴於第三審法院，茲檢察官猶提起此部分上訴，顯為法所不許，
應予駁回。
據上論結，應依刑事訴訟法第三百九十五條前段、第三百九十七
條、第四百零一條，判決如主文。
中    華    民    國  一○○  年    一    月   十三   日
                      最高法院刑事第八庭
                          審判長法官  花  滿  堂  
                                法官  黃  正  興  
                                法官  洪  昌  宏  
                                法官  徐  昌  錦  
                                法官  王  聰  明  
本件正本證明與原本無異
                                      書  記  官  
中    華    民    國  一○○  年    一    月   十七   日
                                                     Ｍ